臺灣基隆地方法院刑事判決　　　　　　 100年度交易字第15號
公　訴　人　臺灣基隆地方法院檢察署檢察官
被　　　告　郭俊麟
上列被告因公共危險等案件，經檢察官聲請以簡易判決處刑（10
0 年度偵字第8 號），本院認為不宜，改依通常程序進行審理，
並判決如下：
    主  文
郭俊麟服用酒類，不能安全駕駛動力交通工具而駕駛，處拘役
拾日，如易科罰金，以新臺幣壹仟元折算壹日。緩刑貳年。
其餘被訴過失傷害部分，公訴不受理。
    事  實
一、郭俊麟自民國99年12月17日晚間7 時起，即因公司聚餐而在
    基隆市外木山某處飲用酒類，迨99年12月18日凌晨1 時欲離
    開上址之際，已處於酒後不能安全駕駛動力交通工具之狀態
    （惟其「辨識行為違法之能力」或「依其辨識而行為之能力
    」，均尚未至「完全喪失」或「顯著減低」之程度）。乃郭
    俊麟攔搭計程車而於同日凌晨1 時50分返抵住處即基隆市○
    ○區○○街4 巷89之4 號5 樓以後，明知酒精性飲料會導致
    反應遲鈍、注意力降低，致肇生車禍之可能及機率均遠較常
    人為高，猶為圖購買香菸以緩己癮而萌生酒後駕駛動力交通
    工具之犯意，進而駕駛1160-XX 號自小客車（檢察官聲請簡
    易判決處刑書誤繕為1160-EX 號自小客車）外出而行駛道路
    ，並於順利購得香菸以後，續為駕駛上開1160-XX 號自小客
    車沿基隆市○○街以往其住處行駛，惟其甫於同日凌晨2 時
    13分左右，途經基隆市○○街、光明路之交會路口，旋因酒
    後注意力下降、反應遲緩而與「適騎乘109-JBH 號普通重型
    機車附載許珈瑜並沿光明路駛抵上開路口之王偉哲人、車」
    發生擦撞，使王偉哲人、車倒地，受有牙齒斷落、頭部外傷
    、臉及大腿挫傷之傷害；至王偉哲附載之許珈瑜則亦受有右
    側脛腓骨開放性骨折之傷害（以上過失傷害部分，均據撤回
    告訴，另如後述）。嗣員警據報到場處理，則果於同日凌晨
    2 時31分，測得郭俊麟之呼氣酒精濃度值為每公升0.58毫克
    （0.58mg/L），而已達酒後不能安全駕駛動力交通工具之程
    度。
二、案經王偉哲、許珈瑜及其母張純真告訴暨基隆市警察局第三
    分局報告臺灣基隆地方法院檢察署檢察官聲請以簡易判決處
    刑，本院認為不宜，改依通常程序進行審理。
    理  由
一、程序事項
  (一)查檢察官雖以被告郭俊麟觸犯刑法一百八十五條之三及同法
    第二百八十四條第一項等罪，向本院聲請逕以簡易判決處刑
    ，然本件既查有後開四所述應為「不受理判決諭知」之情節
    ，而有刑事訴訟法第四百五十一條之一第四項但書所列不宜
    逕以簡易判決處刑之事由，爰職權改依通常程序進行審理，
    俾期本案訴訟程序之適法。
  (二)又本件雖經本院職權改依通常程序進行審理，然查，刑事訴
    訟法第二百八十四條之一：「除簡式審判程式、簡易程式及
    第三百七十六條第一款、第二款所列之罪之案件外，第一審
    應行合議審判。」實業於本案繫屬以前經公佈施行；兼以本
    案起訴之法條罪名，復與刑事訴訟法第三百七十六條第一款
    、第二款規定相符，是其當有首開規定之適用。即本案雖經
    改依通常程序進行審理，然其法院組織當仍係獨任審判無誤
    。
二、證據能力
  (一)供述證據
    按「被告以外之人於審判外之陳述，雖不符前四條之規定，
    而經當事人於審判程序同意作為證據，法院審酌該言詞陳述
    或書面陳述作成時之情況，認為適當者，亦得為證據。」「
    當事人、代理人或辯護人於法院調查證據時，知有第一百五
    十九條第一項不得為證據之情形，而未於言詞辯論終結前聲
    明異議者，視為有前項之同意。」刑事訴訟法第一百五十九
    條之五第一項、第二項分別定有明文。查本院援為後開事實
    認定之「供述證據」，悉未經被告於本院言詞辯論終結前就
    其證據能力而為聲明異議；兼以本院自形式上察其作成、取
    得當時之外部情況，亦俱無「任意性」或「信用性」違反而
    顯然不適當之情形，致均與刑事訴訟法第一百五十九條之五
    第二項之規定相符。因認關此證人於「審判外之言詞或書面
    陳述」，之於本案而言，均有證據能力，而毋庸再依刑事訴
    訟法第一百五十九條之一至同法第一百五十九條之四等規定
    為個別性之贅餘斟酌。
  (二)非供述證據
    除供述證據以外，其餘業經本院援為後開事實認定之「非供
    述證據」，非特核無公務員違法採證之情形，尤以均曾經本
    院於審判期日，依刑事訴訟法第一百六十四條、第一百六十
    五條等規定，踐行證據調查之法定程序，則其證據能力之具
    備，當亦毋待贅言。
三、有罪部分
  (一)事實認定
    前揭事實業據被告郭俊麟於警詢、偵訊及本院審理時坦承不
    諱；且被告於肇事同日即99年12月18日凌晨2 時31分，為警
    施以酒精濃度測試結果，其呼氣酒精濃度值猶達0.58mg/L之
    情節，亦有酒精測定值表（即酒精濃度檢測單；偵卷第20頁
    ）1 紙在卷可佐。按汽車駕駛人飲酒後，其吐氣所含酒精成
    分超過0.25mg/L者，不得駕車，道路交通安全規則第一百十
    四條第二款定有明文。參以相關醫學文獻之所載，亦可知酒
    精對人體之影響程度，係依血中酒精濃度而定，經換算結果
    ，呼氣濃度達0.25mg/L（即血液中酒精濃度為50mg/dl ）時
    ，將造成輕度協調功能降低之輕度中毒症狀；呼氣濃度達0.
    5 mg/L（即血液中酒精濃度為100mg/dl）時，將造成反應較
    慢、感覺減低、影響駕駛等輕到中度之中毒症狀；呼氣濃度
    達0.75mg/L（即血液中酒精濃度為150mg/dl）時，將造成思
    考改變、個性行為改變；呼氣濃度達1 mg/L（即血液中酒精
    濃度為200mg/dl）時，將造成步態不穩、噁心嘔吐、精神混
    惑不清晰等中度酒精中毒症狀。此觀行政院國軍退除役官兵
    輔導委員會臺北榮民總醫院以88年8 月5 日北總內字第26
    868 號函釋之內容即明。尤以酒精使用後對身體之影響，除
    自主神經系統亢奮與認知功能之暫時性缺損外，與駕駛能力
    有關而將受影響者，亦包括：對移動景物之追蹤能力。
    經強光照射後恢復視力。監視四周之注意力。許多人常因
    飲酒後無可自覺之生理反應，以致頭部功能已缺損，仍不自
    知而照常開車；雖每人飲酒後之自覺生理反應不一，然而同
    種族間之酒精清除率係相近，故一般而言，飲用同量酒精後
    對每個人身體之影響應類似，且酒精濃度與肇事率之關係為
    呼氣酒精濃度達0.25mg/L時，肇事率為未飲酒者之兩倍。此
    亦有臺北醫學院、中央警察大學製作之相關研究文獻資料可
    資參佐。據此對照本案被告為警查獲後，經施以酒精濃度測
    試之結果，其呼氣酒精濃度值已達0.58mg/L（即血液中酒精
    濃度為116mg/dl）之情節；兼衡量被告酒後駕車果已肇致如
    本判決事實欄所載之車禍實害，此除經被告敘明在卷，並據
    證人王偉哲（即109-JBH 號普通重型機車駕駛人）於警詢中
    證述無誤（偵卷第11頁至第14頁），且有王偉哲之長庚醫院
    財團法人基隆長庚紀念醫院診斷證明書（偵卷第45頁）、許
    嘉瑜之長庚醫院財團法人基隆長庚紀念醫院診斷證明書（偵
    卷第46頁）、基隆市○○○道路交通事故現場草圖（偵卷第
    27頁）各1 件及肇事照片4 張（偵卷第29頁至第30頁）存卷
    為憑，互核上情以觀，被告飲用酒類以後，確已處於不能安
    全駕駛之狀態，當亦殆無可疑。綜上，因認被告於警詢、偵
    訊乃至本院審理時之任意性自白，均與事實相符，堪可採信
    ；從而，本案事證明確，被告酒後不能安全駕駛而駕駛之犯
    行，洵堪認定，應依法論科。
  (二)論罪科刑
    核被告所為，係犯刑法第一百八十五條之三之服用酒類不能
    安全駕駛動力交通工具而駕駛罪。本院審酌被告明知酒後駕
    車在道路上行駛，因注意與反應能力降低，對一般往來之公
    眾及駕駛人自身具有高度危險性，仍執意酒後駕車，既漠視
    自身安危，更罔顧公眾安全；並考量被告為警依法施測所得
    之酒精濃度值為0.58mg/L、本次業已致生交通實害，兼衡量
    被告生活狀況、智識程度、坦承犯行未曾推諉而表悛悔之犯
    後態度等一切情狀，量處如主文所示之刑，併諭知易科罰金
    之折算標準。末查，被告前未曾因故意犯罪受有期徒刑以上
    刑之宣告，有臺灣高等法院被告前案紀錄表在卷可參，本次
    僅因一時失慮，致罹刑典，犯後並已深表悔悟，戮力賠償告
    訴人（王偉哲、許珈瑜及其母張純真）所受損害而經告訴人
    提出撤回告訴狀於本院以表宥恕（均見本院100 年度基交簡
    字第52號案卷），經此科刑教訓，信當知所警惕，而無再犯
    之虞，因認所受刑之宣告，以暫不執行為適當，爰依刑法第
    七十四條第一項第一款規定，併宣告緩刑二年，用啟自新，
    以勵來茲。
四、不受理部分
  (一)公訴即原聲請簡易判決處刑意旨略以：被告郭俊麟酒後駕駛
    1160-XX 號自小客車沿基隆市○○街而往其住處行駛如本判
    決事實欄所載，惟其甫於99年12月18日凌晨2 時13分左右，
    途經基隆市○○街、光明路交會路口之時，旋因酒後注意力
    下降、反應遲緩而與「適騎乘109-JBH 號普通重型機車附載
    告訴人許珈瑜並沿光明路駛抵上開路口之告訴人王偉哲人、
    車」發生擦撞，使告訴人王偉哲人、車倒地，受有牙齒斷落
    、頭部外傷、臉及大腿挫傷之傷害；至告訴人許珈瑜則受有
    右側脛腓骨開放性骨折之傷害。因認被告涉犯刑法第二百八
    十四條第一項前段之過失傷害罪嫌云云。
  (二)按告訴乃論之罪，告訴人於第一審辯論終結前得撤回告訴；
    又告訴經撤回者，應諭知不受理之判決，刑事訴訟法第二百
    三十八條第一項、第三百零三條第三款分別定有明文。
  (三)查本件告訴人（王偉哲、許珈瑜及其母張純真）告訴被告過
    失傷害案件，檢察官認係觸犯刑法第二百八十四條第一項之
    過失傷害罪嫌，依同法第二百八十七條前段規定，須告訴乃
    論。茲因雙方業已調解成立，告訴人並均提出撤回告訴狀於
    本院以表宥恕（參見本院100 年度基交簡字第52號卷附之基
    隆市七堵區調解委員會調解書及聲請撤回告訴狀），按諸前
    開說明，被告被訴過失傷害部分，即應為不受理之諭知；又
    本件既因告訴人撤回告訴，而查有刑事訴訟法第四百五十一
    條之一第四項但書所列不宜逕以簡易判決處刑之事由，本院
    乃職權改依通常程序進行審理，並逕就被告被訴之過失傷害
    罪名為不受理判決之諭知。
據上論斷，應依刑事訴訟法第四百五十二條、第二百八十四條之
一、第二百九十九條第一項前段、第三百零三條第三款，刑法第
一百八十五條之三、第四十一條第一項前段、第七十四條第一項
第一款，刑法施行法第一條之一，判決如主文。
本案經檢察官王亞樵到庭執行職務。
中    華    民    國   100    年    2     月    16    日
                  交通法庭法  官    王慧惠
以上正本證明與原本無異。
如不服本判決應於收受送達後10日內向本院提出上訴書狀，並應
敘述具體理由；其未敘述上訴理由者，應於上訴期間屆滿後20日
內向本院補提理由書(均須按他造當事人之人數附繕本)「切勿逕
送上級法院」。
中    華    民    國   100    年    2     月    16    日
                          書記官    王一芳
附錄論罪法條：
刑法第185 條之3
服用毒品、麻醉藥品、酒類或其他相類之物，不能安全駕駛動力
交通工具而駕駛者，處1 年以下有期徒刑、拘役或科或併科15萬
元以下罰金。